臺灣嘉義地方法院民事裁定  
111年度抗字第1號
抗   告   人  嘉明海運股份有限公司

兼法定代理人  顏豐猷


抗   告   人  陳乾禾
相   對   人  蒲子傑
上列抗告人與相對人間本票裁定事件，對於中華民國110年12月8
日本院嘉義簡易庭110年度司票字第1746號裁定提起抗告，本院
裁定如下：
    主  文
抗告駁回。
抗告程序費用新臺幣（下同）1千元由抗告人連帶負擔。
    理  由
一、抗告意旨略以：
　㈠抗告人嘉明海運股份有限公司（下稱嘉明公司）雖向相對 人
    借款50萬元，但已清償40萬元以上，然相對人卻仍稱欠款50
    萬元本金，並表示月息為16%，就已清償部分置之不論。相
    對人甚至在嘉義縣太保市台銀門口，派多人限制抗告人顏豐
    猷、陳乾禾的行動，不讓抗告人猷豐猷、陳乾禾離開。
　㈡爰請求：⒈原裁定廢棄。⒉抗告費用由相對人負擔。
二、按執票人向本票發票人行使追索權時，得聲請法院裁定後強
    制執行（票據法第123條）；又本票執票人依上開規定，聲
    請法院裁定許可對發票人強制執行係屬非訟事件程序，此項
    聲請之裁定，及抗告法院之裁定，僅依非訟事件程序，就本
    票形式上之要件是否具備，以審查強制執行許可與否，予以
    審查為已足，並無確定實體上法律關係存否之效力，如發票
    人就票據債務之存否有爭執時，應由發票人提起確認之訴，
    以資解決（最高法院56年度台抗字第714號、57年度台抗字
    第76號判例參照）；縱發票人主張本票係偽造或變造者，法
    院仍應准許強制執行之裁定，發票人則應依非訟事件法第19
    5條之規定提起確認之訴；另本票既載明免除作成拒絕證書
    ，則執票人聲請裁定准予強制執行時，自無庸提出已為付款
    提示之證據；本票發票人對於執票人主張未為提示者，應負
    舉證責任（最高法院84年度台抗字第22號裁定意旨、94年度
    台抗字第90號裁定參照）。
三、經查：
　㈠相對人主張其執有抗告人為發票人，簽發如附表所示之本票
    ，並免除作成拒絕證書，詎屆期提示未獲付款，依票據法第
    123條聲請裁定許可強制執行等情，業據其提出本票為證（
    原審卷第7頁）。又該本票已記載發票人、發票日及票面金
    額，且抗告人亦不爭執系爭本票係其所簽發，則原裁定形式
    上審查而予以准許，即無不合。
　㈡抗告人主張「已清償40萬元以上」，然姑不論其所述是否為
    真，此屬其與相對人間實體上法律關係之爭執事項，依前揭
    法律規定及最高法院判例意旨所示，應由抗告人另行提起訴
    訟解決，並非本件非訟程序所得審究。
　㈢抗告人又主張「相對人制抗告人顏豐猷、陳乾禾的行動，不
    讓抗告人猷豐猷、陳乾禾離開」等語。然此非剝奪或限制相
    對人行使系爭本票上之權利，故不得以此而謂相對人不得聲
    請法院裁定後強制執行。
  ㈣綜上所述，抗告人以前開事由提起抗告，指摘原裁定不當，
    請求廢棄，為無理由，應予駁回。　
四、復按非訟事件依法應由關係人負擔費用者，法院裁定命關係
    人負擔時，應一併確定其數額；非訟事件程序費用之負擔，
    有相對人者，準用民事訴訟法有關訴訟費用之規定，非訟事
    件法第24條第1項、第21條第2項分別定有明文。再按非訟事
    件程序之負擔，有相對人者，應引用非訟事件法第第21條第
    2項，以為準用民事訴訟法有關訴訟費用規定之依據，自可
    直接引用民事訴訟法第78條，無須再引用同法第95條（司法
    院72年1月23日72廳民三字第0030號函、88年1月25日88院台
    廳民一字第770號函亦均同此見解）。查本件抗告程序費用
    額為1千元，有本院自行收納款項統一收據在卷可證，爰依
    法確定本件抗告程序費用額為1千元，應由抗告人負擔。
五、據上論結，本件抗告為無理由，依非訟事件法第46條、第21
    條第2項、第24條第1項，民事訴訟法第495條之1第1項、第4
    49條第1項、第78條、第85條第2項，裁定如主文。
中　　華　　民　　國　　111 　年　　1 　　月　　6 　　日
             民事第三庭審判長法　官　柯月美

                             法　官　陳婉玉

                             法　官  馮保郎
以上正本係照原本作成。
本裁定不得抗告。
中　　華　　民　　國　　111 　年　　1 　　月　　6 　　日
                             書記官  蔡沛圻
本票附表：至清償日止利息按週年利率6%計算    111年度抗字第000001號   編 發票日 票面金額 到期日 利息起算日 票據號碼 備考 號  （新臺幣）     001 110年11月12日 500,000元 未記載 110年12月4日 CH061319